【裁判字號】    99,訴,676
【裁判日期】    991217
【裁判案由】    偽造有價證券
【裁判全文】
臺灣臺中地方法院刑事判決               99年度訴字第676號
公  訴  人  臺灣臺中地方法院檢察署檢察官
被      告  許紘睿
選任辯護人  朱昭勳律師
上列被告因偽造有價證券案件，經檢察官提起公訴（99年度偵字
第1699號），本院判決如下：
    主    文
許紘睿犯偽造有價證券罪，處有期徒刑壹年捌月。緩刑年。偽
造如附件所示之支票壹紙沒收。
    犯罪事實
一、許紘睿於民國93年間，持客票向林秉橙（原名林東志）借款
    共計新臺幣（下同）75萬5000元。支票屆期，許紘睿向林秉
    橙表示無法還款，並向林秉橙稱：欲典當其所有之賓士車1
    輛還款，且要求林秉橙簽發1張「到期日」空白、面額10萬
    元之支票予許紘睿，讓其持向當舖作為質押之用。林秉橙為
    使許紘睿儘速清償債務，應允後，遂簽發付款人為彰化商業
    銀行北屯分行，支票號碼為CI0000000號，到期日空白，面
    額10萬元之支票1張交付予許紘睿。許紘睿即持該張支票向
    當舖典當車輛，嗣後該車輛以30萬元流當，許紘睿並取回該
    張支票。詎許紘睿取回該張支票後，為清償其他債務，竟意
    圖供行使之用，基於偽造有價證券之犯意，於93年11月上旬
    某日，在不知情之友人李賢智位於臺中市○○○○街之租屋
    處，在該支票上填上發票日為「93年12月5日」而偽造該支
    票，再將支票交予李賢智而行使之，該支票再由李賢智交給
    不知情之林嘉政貼現。換得現金後，李賢智將該筆現金交給
    許紘睿，許紘睿即將款項清償其他債務。而該支票由林嘉政
    於93年12月6日向銀行提示後，存入其萬泰商業銀行臺中分
    行帳號000000000000號帳戶內。嗣林秉橙知悉後始循線查悉
    上情。
二、案經臺灣臺中地方法院檢察署檢察官偵查起訴。
    理    由
一、證據能力之說明﹕
  (一)按「被告以外之人於偵查中向檢察官所為之陳述，除顯有不
    可信之情況者外，得為證據」，刑事訴訟法第159條之1第2
    項定有明文。此乃立法者以刑事訴訟法規定檢察官代表國家
    偵查犯罪、實施公訴，依法有訊問被告、證人、鑑定人之權
    ，且實務運作時，偵查中檢察官向被告以外之人所取得之陳
    述，原則上均能遵守法律規定，不致違法取供，其可信性極
    高，為兼顧理論與實務為由，而對「被告以外之人於偵查中
    向檢察官所為之陳述」，例外設定其具備非顯不可信之要件
    時，得為證據。本件關於以下論及之證人即告訴人林秉橙、
    證人林嘉政於偵查中向檢察官所為之陳述，業經具結且查無
    顯不可信之情形存在，依上開刑事訴訟法第159條之1第2項
    規定，具證據能力。
  (二)按現行刑事訴訟法為保障被告之反對詰問權，排除具有虛偽
    危險性之傳聞證據，以求實體真實之發現，於該法第159條
    第1項明定被告以外之人於審判外之言詞或書面陳述，除法
    律有規定者外，不得作為證據。而刑事訴訟法第159條之1至
    159條之4有傳聞法則之例外規定，且被告以外之人於審判外
    之陳述，雖不符前4條之規定，而經當事人於審判程序同意
    作為證據，法院審酌該言詞陳述或書面陳述作成時之情況，
    認為適當者，亦得為證據；當事人、代理人或辯護人於法院
    調查證據時，知有第159條第1項不得為證據之情形，而未於
    言詞辯論終結前聲明異議者，視為有前項之同意，刑事訴訟
    法第159條之5定有明文。本件關於以下論及之證人李賢智、
    賴建國於偵查中之證述，係屬被告以外之人於審判外之書面
    陳述，而檢察官、被告、辯護人並未就上開陳述有所爭執，
    且迄於言詞辯論終結前，均未主張有刑事訴訟法第159條第1
    項不得為證據之情形，是應認已同意作為證據，且經本院審
    酌後，認無不適當之情形，應認具有證據能力。
二、認定犯罪事實所憑之證據及理由﹕
    上開犯罪事實，業經被告許紘睿於本院審理時坦承不諱，核
    與證人即告訴人林秉橙、證人李賢智、林嘉政、賴建國於偵
    查中之證述情節相符，並有上開偽造發票日為「93年12月5
    日」之支票正反面影本1紙、證人林嘉政之萬泰商業銀行臺
    中分行帳號000000000000號帳戶之開戶基本資料及往來明細
    1份、本院函詢彰化商業銀行北屯分行及其函覆之資料（含
    支票正本1張）1份等在卷可參。故被告之自白與事實相符，
    本件事證明確，被告之犯行洵堪認定。
三、論罪科刑﹕
  (一)按告訴人林秉橙簽發到期日空白，面額10萬元之支票1張交
    付予被告許紘睿，讓其持向當舖作為質押之用；嗣被告於當
    舖取回上開支票後，竟擅自在該張支票上填寫發票日「93年
    12月5日」，再將該支票交給不知情之友人貼現，顯已逾越
    授權範圍，自應負偽造有價證券罪責（最高法院72年台上字
    第7112號判決參照）。是核被告許紘睿所為，係犯刑法第
    201條第1項之偽造有價證券罪，又其行使偽造有價證券之低
    度行為，應為偽造有價證券罪之高度行為所吸收，不另論罪
    。
  (二)復查被告業於99年12月2日與告訴人林秉橙達成和解，有協
    議書1紙附卷可稽（見本院卷第94至95頁），且查被告偽造
    者為票面金額10萬元之支票1張，對社會交易之影響程度尚
    非鉅大，其所為與藉偽造有價證券行為以擾亂票據正常流通
    之重大經濟犯罪行為尚屬有間，又被告之犯罪手段平和，其
    亦非窮兇惡極之人；而被告所犯本件刑法第201條第1項之偽
    造有價證券罪，法定刑為3年以上10年以下有期徒刑，與本
    件犯罪情節相較，有情輕法重，資堪憫恕之處，本院認縱處
    以法定最低刑度猶嫌過重，爰依刑法第59條之規定，酌減其
    刑。
  (三)爰審酌被告擅自偽造上開支票向友人週轉現金，損害告訴人
    林秉橙之財產法益，亦影響社會經濟秩序，所為實值非難；
    兼衡酌被告偽造之支票僅1張，數額僅10萬元；被告先於偵
    查中否認犯行，後於本院審理時終能坦承犯行，知所悔悟，
    且已與告訴人林秉橙達成和解，業如上述等一切情狀，量處
    如主文所示之刑。又被告未曾因故意犯罪受有期徒刑以上刑
    之宣告，有臺灣高等法院被告前案紀錄表附卷可稽，其因一
    時失慮，致罹刑章，且已與告訴人林秉橙達成和解，有前開
    協議書1紙在卷可佐，堪認被告經此科刑之教訓，當益知戒
    慎而無再犯之虞，本院綜核各情，認其所宣告之刑，以暫不
    執行為適當，爰依刑法第74條第1項第1款規定，併予宣告緩
    刑3年，以勵自新。
  (四)另被告所偽造之支票1紙，係屬偽造之有價證券，不問屬於
    犯人與否，應依刑法第205條規定宣告沒收。
據上論斷，應依刑事訴訟法第299條第1項前段，刑法第201條第1
項、第59條、第74條第1項第1款、第205條，判決如主文。
本案經檢察官沙小雯到庭執行職務。
中    華    民    國    99    年    12    月    17    日
                刑事第十三庭  審判長法  官  吳幸芬
                                    法  官  黃建都
                                    法  官  戴嘉慧
以上正本證明與原本無異。
如不服本判決應於收受判決後10日內向本院提出上訴書狀，並應
敘述具體理由；其未敘述上訴理由者，應於上訴期間屆滿後20日
內向本院補提理由書 (均須按他造當事人之人數附繕本)「切勿
逕送上級法院」。
告訴人或被害人對於判決如有不服具備理由請求檢察官上訴者，
其上訴期間之計算係以檢察官收受判決正本之日期為準。
                                    書記官  劉晴芬
中    華    民    國    99    年    12    月    17    日
【附錄本案論罪科刑法條】
《刑法第201條第1項》
意圖供行使之用，而偽造、變造公債票、公司股票或其他有價證
券者，處3年以上10年以下有期徒刑，得併科3千元以下罰金。

司法院資訊處製作；財團法人民間司法改革基金會備份。
